臺灣彰化地方法院民事判決　96年度訴字第101號
原　　　告　甲○○
被　　　告　乙○○
上列當事人間請求債務人異議之訴事件，本院不經言詞辯論，判
決如下：
    主      文
原告之訴駁回。
訴訟費用新台幣壹萬伍仟柒佰伍拾壹元由原告負擔。
    事實及理由
壹、原告起訴主張：
  一、原告所有之不動產日前為債權人即被告執鈞院93年度促字
      第6983號支付命令暨確定證明為執行名義，向鈞院聲請強
      制執行 (95年度執字第24353號)，惟上開支付命令原告始
      終未曾收受，且原告未曾收受該支付命令所應附具之債權
      事證之文件以供查核，原告實無法得知並聲明異議。
  二、又系爭支付命令曾經鈞院交付郵政機關送達，第一次之送
      達地址有誤，故鈞院命被告陳報原告之最新全戶戶籍謄本
      ，又鈞院曾就再次交付郵政機關送達證書之送達文書欄內
      載明註記「限本人親收」，並於送達處所欄內註記「請勿
      改送他址」等字樣，是本件鈞院既限定送達需原告本人親
      收且不得改送他址，始為合法送達，則依補充送達、寄存
      送達、或為寄存送達但原告並未至寄存送達地之自治或警
      察機關親收者，均不得謂為合法送達。惟鈞院不察，就原
      告始終未親自收受之系爭支付命令核發確定證明書，故上
      開支付命令因未合法送達原告而未具與確定判決同一效力
      ，被告即逕聲請對原告強制執行，顯已侵害原告之權利。
  三、被告對原告並無可供請求之具體債權存在：被告雖持有以
      原告名義於發票人欄蓋章之支票四紙，惟上開四紙支票乃
      原告將支票交付胞兄吳士宏，並將票據上其他應記載事項
      授權吳士宏補充記載，以完成發票行為，亦即所謂空白授
      權票據，從而在補填載完成後，原告固應按填載後之票據
      文義負責。惟系爭四紙支票係因原告胞兄吳士宏為清償六
      合彩之賭債而簽發交付予被告，是票據之原因關係即賭博
      契約，因違反法令之禁止規定而效，原告胞兄為清償賭償
      所簽發系爭支票之行為係屬新債清償賭債之脫法行為，依
      最高法院44年度台上字第421號判決，被告仍不能因之取
      得請求權。為此依強制執行法第14條第2項規定提起本件
      債務人異議之訴。並聲明：(一)確認鈞院95年度執字第2435
      3號執行名義 (即93年度促字第6983號支付命令暨確定證
      明書)所載之債權金額及利息債權均不存在。(二)上開執行
      程應予撤銷。
貳、本件未經言詞辯論，被告未為聲明及陳述。
參、得心證之理由：
    按原告之訴，依其所訴之事實，在法律上顯無理由者，法院
    得不經言詞辯論，逕以判決駁回之，民事訴訟法第249條第2
    項定有明文。本件原告主張原告所有之不動產日前為債權人
    即被告執本院93年度促字第6983號支付命令暨確定證明為執
    行名義，向本院聲請強制執行 (95年度執字第24353號)。又
    系爭支付命令曾經本院交付郵政機關送達，第一次之送達地
    址有誤，故本院命被告陳報原告之最新全戶戶籍謄本，又本
    院曾就再次交付郵政機關送達證書之送達文書欄內載明註記
    「限本人親收」，並於送達處所欄內註記「請勿改送他址」
    等字樣等情，有本院調閱之93年年度促字第6983號支付命令
    卷宗及95年度執字第24353號執行卷宗可稽，原告此部分主
    張自堪採信。至於原告主張其始終未曾親自收受系爭支付命
    令，故該支付命令應未生效云云，惟按送達於應受送達人之
    住居所、事務所或營業所行之。送達於住居所、事務所或營
    業所不獲會晤應受送達人者，得將文書付與有辨別事理能力
    之同居人或受僱人。送達不能依前二條規定為之者，得將文
    書寄存送達地之自治或警察機關，並作送達通知書兩份，一
    份黏貼於應受送達人住居所、事務所、營業所或其就業處所
    門首，另一份置於該送達處所信箱或其他適當位置，以為送
    達。寄存送達，自寄存之日起，經十日發生效力。寄存之文
    書自寄存之日起，寄存機關應保存二個月，民事訴訟法第13
    6條第1項前段、第137條第1項、第138條分別定有明文。查
    系爭支付命令第二次送達之地址乃係依原告當時最新之戶籍
    謄本所載之地址即彰化縣芬園鄉○○村○○街849號為送達
    ，惟因郵務人員未能於原告之住居所會晤原告及原告之同居
    人或受僱人，致未能補充送達，依民事訴訟法第138條規定
    ，本得寄存於原告住所當地之自治或警察機關，上開支付命
    令之通知雖係寄存在原告住所當地之警察機關，惟仍有通知
    原告前往當地之警察機關領取，故原告尚難據此即謂係「改
    送他址」，又上開支付命令雖係寄存在當地之警察機關，惟
    限原告本人始能去警察機關領取，故仍不影響「限原告本人
    親收」之限制，至於原告事後實際上有無親自去警察機關領
    取，要非所問，寄存送達之效力仍自寄存之日起，經十日發
    生效力，故原告主張上開寄存送達為不合法送達，故支付命
    令未生效云云，尚不足採。原告雖又主張原告未曾收受該支
    付命令所應附具之債權事證之文件以供查核，原告實無法得
    知並聲明異議云云，惟按債務人對於支付命令之全部或一部
    ，得於送達後二十日之不變期間內，不附理由向發命令之法
    院提出異議，民事訴訟法第516條第1項定有明文。故縱認原
    告未收到該支付命令所應附具之債權事證之文件，原告仍得
    不附理由向本院提出異議，並未影響原告異議之權利，故原
    告此部分之主張尚屬無據。此外，原告主張系爭四紙支票係
    因原告胞兄吳士宏為清償六合彩之賭債而簽發交付予被告，
    是票據之原因關係即賭博契約，因違反法令之禁止規定而無
    效云云，惟按執行名義成立後，如有消滅或妨礙債權人請求
    之事由發生，債務人得於強制執行程序終結前，向執行法院
    對債權人提起異議之訴。如以裁判為執行名義時，其為異議
    原因之事實發生在前訴訟言詞辯論終結後者，亦得主張之。
    執行名義無確定判決同一之效力者，於執行名義成立前，如
    有債權不成立或消滅或妨礙債權人請求之事由發生，債務人
    亦得於強制執行程序終結前提起異議之訴，強制執行法第14
    條第1、2項分別定有明文。又債務人對於支付命令未於法定
    期間合法提出異議者，支付命令與確定判決有同一之效力，
    民事訴訟法第521條第1項定有明文。故系爭支付命令原告既
    未於法定期間合法提出異議，與確定判決有同一之效力，故
    原告若欲提起債務人異議之訴，僅限於支付命令成立生效後
    ，有消滅或妨礙被告請求之事由發生，始能提起債務人異議
    之訴，而原告主張系爭四紙支票係因原告胞兄吳士宏為清償
    六合彩之賭債而簽發交付予被告乙節云云，均屬執行名義成
    立前發生之事由，自無由原告於執行名成立後，以上開理由
    提起債務人異議之訴，故原告此部分主張亦無理由。原告之
    前開主張既均無理由，從而原告依強制執行法第14條規定起
    訴請求確認本院95年度執字第24353號執行名義 (即93年度
    促字第6983號支付命令暨確定證明書)所載之債權金額及利
    息債權均不存在。並請求上開執行程應予撤銷，均顯無理由
    ，爰不經言詞辯論，逕以判決駁回。
肆、訴訟費用負擔之依據：民事訴訟法第78條。
中　　華　　民　　國　　96　　年　　2 　　月　　7 　　日
                  民事第二庭    法　官　詹秀錦
以上正本係照原本作成。
如對判決上訴，應於判決送達後20日內向本院提出上訴狀（須附
繕本或影本）。
中　　華　　民　　國　　96　　年　　2 　　月　　8 　　日
                      　　　    書記官　陳秀香
